【裁判字號】    88,簡上,116
【裁判日期】    890712
【裁判案由】    侵權行為損害賠償
【裁判全文】
臺灣士林地方法院民事判決  八十八年度簡上字第一一六號
    上  訴  人  乙○○
    被上訴人    甲○○
                丁○○
                丙○○
右當事人間請求侵權行為損害賠償事件，上訴人對於中華民國八十八年三月三十日本
院士林簡易庭八十八年度士簡字第六八號第一審判決提起上訴，本院判決如左：
    主  文
原判決關於駁回上訴人後開第二項之訴部分，及訴訟費用之裁判廢棄。
右廢棄部分被上訴人甲○○、丁○○應再連帶給付上訴人新台幣貳仟捌佰伍拾元，及
甲○○自民國八十八年一月十二日起，丁○○自民國八十八年一月十日起，均至清償
日止，按週年利率百分之五計算之利息。
其餘上訴駁回。
第一、二審訴訟費用由被上訴人甲○○、丁○○連帶負擔五分之一，餘由上訴人負擔
。
    事  實
甲、上訴人方面：
一、聲明：
（一）原判決關於駁回上訴人後開第二項、第三項之訴部分廢棄。
（二）被上訴人丙○○應給付上訴人新台幣五萬三千七百一十一元，及按週年利率百
      分之六計算之利息，並應與被上訴人甲○○、丁○○連帶給付（即原審判決上
      訴人勝訴確定部分）。
（三）被上訴人甲○○、丁○○、丙○○應再連帶給付上訴人新台幣一十九萬六千五
      百七十五元，及按週年利率百分之六計算之利息。
二、陳述：除與原審判決書所載者相同茲予引用外，補稱：
（一）本件上訴請求之金額：(1)營業損失新台幣（下同）三萬八千二百八十九元，(2)
      中醫藥費一萬四千四百元，(3)左手腕舟狀骨骨折醫療費用九千六百三十六元（
      三千一百元加六千五百三十六元），(4)眼鏡遭毀損之損害賠償二千八百五十元
      ，(5)上衣口袋遭扯爛遺失現金一萬六千四百元，(6)結婚宴客餐廳訂金三萬五千
      元，(7)非財產上損害八萬元（上訴人在原審起訴請求車輛遭毀損部分損害賠償
      三萬三千五百元，經原審全部駁回，上訴人就其中部分金額提起上訴後，又撤
      回此部分上訴，而告確定；又上訴人在原審起訴請求眼鏡遭毀損之損害賠償二
      千九百元，以及上衣口袋遭扯爛遺失現金二萬二千元部分，經原審全部駁回後
      ，上訴人就眼鏡遭毀損之損害賠償超過二千八百五十元部分，以及遺失現金超
      過一萬六千四百元部分，均未提起上訴，而告確定）。
（二）請求營業損失部分：上訴人以駕駛計程車為業，因遭被上訴人毆傷住急診室二
      日，車輛遭被上訴人撞損，進廠修理十二日，此段期間無法開車營業，受有營
      業損失，原審只准許上訴人請求一日之營業損失一千七百一十一元，並不合理
      ，爰請求再判命上訴人連帶給付三萬八千二百八十九元。
（三）請求中醫藥費部分：上訴人因遭被上訴人毆傷，身體受有內傷，需要吃中藥作
      後續治療。
（四）左手腕舟狀骨骨折醫療費用（三千一百元加六千五百三十六元）：被上訴人持
      拐杖鎖毆擊上訴人，上訴人自然會用手阻擋，所以左手腕舟狀骨受有骨折之傷
      害，但因舟狀骨甚為細微，上訴人才沒有及時發現，事後才去就醫檢查治療。
（五）眼鏡毀損之損害賠償：二千八百五十元是被打壞之舊眼鏡價格。
（六）上衣口袋遭扯爛遺失現金：本件事發當日，上訴人上衣口袋遭被上訴人扯壞，
      置於口袋內之現金二萬二千元因而掉落，經到場警員林俊盈在現場拾獲五千六
      百元，其餘一萬六千四百元因當天上訴人被打昏了，不知錢到哪去，都已遺失
      。
（七）結婚喜宴訂金：當初訂喜宴之餐廳已結束營業，但確實有支付訂金三萬五千元
      ，其中三萬元是給現金，其中五千元是交付支票。
（八）非財產上損害賠償：本件事發當日，上訴人原定在下午六時結婚宴客，而結婚
      乃終身大事，勞師動眾，舟車辛苦，當日因本件事故突然取消所有行程，就診
      於中興醫院急診室，備受親友責難，受有精神上痛苦，上訴人平日白天是代理
      台視出版品之經銷商，晚上開計程車營業，平時月入八萬元，家有母親需要扶
      養，原審就此部分命被上訴人連帶給付四萬元實有過低，爰請求被上訴人再連
      帶給付八萬元。
三、證據：除援用原審之立證方法外，補提眼鏡收據、支票正反面影本、台北市汽車
          駕駛員職業工會函、中興醫院診斷證明書及醫療費用證明單、明師中醫聯
          合診所醫藥費收據及診斷證明書、購買眼鏡收據、結婚照片。
          請求訊問證人林俊盈。
乙、被上訴人甲○○、丁○○方面：
一、聲明：駁回上訴。
二、陳述：除與原審判決書所載者相同茲予引用外，補稱：
（一）當天兩造是互毆，被上訴人甲○○、丁○○並未持拐杖鎖等工具毆打上訴人，
      上訴人陳述過於誇大。
（二）上訴人只受有一天之營業損失，原審判決，並無不當。
（三）上訴人請求之中醫藥費，並未提出收據，且應舉證證明支出中醫藥費與被上訴
      人甲○○、丁○○有何因果關係。
（四）上訴人在刑事庭審理傷害案件時，並未提出左手腕骨折證明，經過這麼久才主
      張，顯然不實。且縱使有此傷害，也可能是上訴人毆打被上訴人時所造成，不
      是被上訴人甲○○、丁○○所造成。
（五）否認有損壞上訴人的眼鏡，也否認上訴人提出眼鏡收據為真正。
（六）事發當時被上訴人甲○○、丁○○並沒有扯爛上訴人的上衣口袋，也沒看到有
      錢從口袋掉出來，上訴人主張遺失現金一節，並未舉證證明，均不實在。
（七）上訴人並未提出收據，只有菜單，且菜單上沒有餐廳簽收章，何況縱使當天上
      訴人有訂酒席，也沒有取消宴客，至於喜帖亦不能證明上訴人受有訂金之損害
      。另外，上訴人提出之面額五千元支票之提示人縱使為橋福樓餐廳，也可能是
      上訴人另外消費之費用，並非結婚喜宴訂金。
丙、被上訴人丙○○方面：
一、聲明：駁回上訴。
二、陳述：除與原審判決書所載者相同茲予引用外，補稱：事發當日，被上訴人丙○○一直在車上，並未參與毆打上訴人，上訴人所說之事，被上訴人丙○○都不知
    道。
丁、本院依職權向台北市立中興醫院函查上訴人左手腕舟狀骨骨折之受傷時間。
    理      由
壹、程序方面：
一、本件被上訴人丙○○，未於言詞辯論期日到場，核無民事訴訟法第三百八十六條
    所列各款之情形，爰依上訴人聲請，就此部分由其一造辯論而為判決。
二、按訴狀送達後，原告不得將原訴變更或追加他訴，但因擴張或減縮應受判決事項
    之聲明者，不在此限，民事訴訟法第二百五十五條第一項第三款定有明文。而第
    二審訴之變更或追加，非經他造同意，不得為之，但有上開條款之情形，則不在
    此限，同法第四百四十六條第一項規定甚明。查上訴人在原審起訴時訴之聲明為
    ：「被告應連帶給付原告二十七萬九千八百元，及按週年利率百分之六計算之利
    息。」，嗣上訴人提起上訴（其中營業損失一千七百一十一元、牙齒斷裂之損害
    賠償一萬二千元，非財產上損害賠償四萬元及其法定遲延利息部分，經原審判命
    被上訴人給付，未據被上訴人上訴聲明不服，已告確定），除就原審駁回(1)營業
    損失三萬八千二百八十九元，(2)中醫藥費一萬四千四百元，(3)眼鏡遭毀損之損害
    賠償二千八百五十元，(4)上衣口袋遭扯爛遺失現金一萬六千四百元，(5)結婚宴客
    餐廳訂金三萬五千元，(6)非財產上損害八萬元部分，表示不服外（上訴人在原審
    起訴請求車輛遭毀損部分損害賠償三萬三千五百元，經原審全部駁回，上訴人就
    其中部分金額提起上訴後，又撤回此部分上訴，而告確定；又上訴人在原審起訴
    請求眼鏡遭毀損之損害賠償二千九百元，以及上衣口袋遭扯爛遺失現金二萬二千
    元部分，經原審全部駁回後，上訴人就眼鏡遭毀損之損害賠償超過二千八百五十
    元部分，以及遺失現金超過一萬六千四百元部分，均未上訴，而告確定），先後
    於上訴狀以及八十九年二月二十二日準備程序中，就左手腕舟狀骨骨折醫藥費用
    九千六百三十六元擴張應受判決事項之聲明，因此其上訴聲明第三項為：「被上
    訴人應再連帶給付上訴人新台幣一十九萬六千五百七十五元，及按週年利率百分
    之六計算之利息。」，被上訴人於上開準備程序期日均在場，雖反對上訴人於本
    院所為「追加」，惟上訴人於本院「擴張」左手腕舟狀骨骨折醫藥費用九千六百
    三十六元部分，核與上開規定相符，於法有據，本院應併予審究，附此敘明。
貳、得心證之理由：
一、本件上訴人主張被上訴人甲○○於八十五年十二月二十二日凌晨一時許，駕駛車
    牌號碼ＨＤ－六二七九號自用小客車，途經臺北市大同區○○○路與長安西路，
    與上訴人駕駛之車牌ＬＮ－五五二號營業小客車發生擦撞，竟與被上訴人丁○○
    、丙○○，共同毆打上訴人身體，致上訴人受有下唇瘀腫、左上門齒部分缺損、
    背部瘀青、左上背擦傷及左手腕舟狀骨骨折等傷害，適上訴人原訂當日下午六時
    在僑福樓餐廳結婚宴客，並已付訂金三萬五千元，亦因上訴人發生上開事故，突
    然取消，上訴人基於民法第一百八十四條第一項前段、第一百九十五條之規定，
    求為命上訴人連帶給付二十七萬九千八百元，及按週年利率百分之六計算之利息
    ，並於上訴後擴張聲明如前所述。
二、被上訴人甲○○、丁○○就渠二人於上開時地，共同徒手傷害上訴人，致上訴人
    受有下唇瘀腫、左上門齒部分缺損、背部瘀青、左上背擦傷等傷害並不爭執，惟
    辯稱：當時雙方是互毆，上訴人只受有輕傷，因此原審判決並無不當。上訴人請
    求之中醫藥費，並未提出收據，且上訴人左手腕舟狀骨骨折、眼鏡損壞，都不是
    被上訴人甲○○、丁○○所造成，事發當時被上訴人甲○○、丁○○並沒有扯爛
    上訴人的上衣口袋，也沒看到有錢從口袋掉出來，上訴人主張遺失現金一節，並
    不實在。此外，上訴人並未證明有支付結婚宴客餐廳訂金三萬五千元，以及該筆
    訂金因被上訴人之毆打行為，致取消結婚宴客而遭餐廳沒收，受有損害等語置辯
    。被上訴人丙○○則以：其一直留在車上，並未下車毆打上訴人等語資為抗辯。
三、經查，上訴人主張被上訴人甲○○於上開時地因駕駛車牌ＨＤ－六二七九號自用
    小客車，搭載被上訴人丁○○、丙○○，途經臺北市大同區○○○路與長安西路
    ，與上訴人駕駛之車牌ＬＮ－五五二號營業小客車發生擦撞，被上訴人甲○○、
    丁○○遂共同毆打上訴人，致上訴人受有下唇瘀腫二乘一乘零點三公分、左上門
    齒部分缺損、背部十二公分乘四公分瘀青及左上背七乘四公分擦傷等傷害之事實
    ，為被上訴人甲○○、丁○○所不爭執，並有上訴人提出本院八十六年度易字第
    一九一九號刑事判決一件附卷足佐，且經本院依職權調閱台灣士林地方法院檢察
    署八十六年度偵字第三三九七號傷害等偵查卷宗、本院八十六年度易字第一九一
    九號刑事傷害卷宗核閱屬實，原告此部分之主張，應堪信實。
四、至上訴人另主張被上訴人甲○○、丁○○於上開時地，持拐杖鎖毆打上訴人時，
    上訴人以手阻擋，因此受有左手腕舟狀骨骨折之傷害云云，則為被上訴人甲○○
    、丁○○所否認，並均辯稱：此部分傷害絕非被上訴人所造成等語。經查：
（一）上訴人主張此部分之事實，固據提出台北市立中興醫院以及土城明師中醫聯合
      診所出具之診斷證明書各一件為證，惟該二件診斷證明書分別記載「於3.
      起在本院就醫，：：。」、「自3.至4.７來院診治共三次。」，可見上
      訴人因左手腕舟狀骨骨折之首次就醫日期，距離上開傷害行為發生時（八十五
      年十二月二十二日），已將近三個月之久，則上訴人左手腕舟狀骨骨折是否係
      因被上訴人上開傷害行為所造成，已非無疑。
（二）何況，上訴人於八十六年三月四日對被上訴人提出傷害告訴，於台北市政府警
      察局大同分局製作警訊筆錄時，所自述之受傷情形，並未敘及左手腕處受有何
      種傷害，抑且，檢察官於八十六年四月八日、同年月二十二日先後二次訊問上
      訴人時，上訴人不但絲毫未曾提及左手腕亦遭傷害，且僅提出台北市立中興醫
      院所出具，記載其受有下唇瘀腫二乘一乘零點三公分、左上門齒部分缺損、背
      部十二公分乘四公分瘀青及左上背七乘四公分擦傷等傷害之驗傷診斷書正本，
      並未提出記載其左手腕舟狀骨骨折之診斷證明書，衡情上訴人既自八十六年三
      月中旬即因左手腕舟狀骨骨折而就醫，如該處傷害亦係被上訴人甲○○、丁○○之同一毆打行為所造成，豈有不及時提出證明或指訴之理？
（三）且經本院向台北市立中興醫院函詢結果，依上訴人病歷記載，其於八十六年三
      月十四日至該醫院骨科初診時，自訴左腕疼痛約有二年之久。依其自述及Ｘ光
      片結果，應可研判為舊傷，但究竟何時傷及，實難斷定，此有該醫院八十九年
      五月二十二日北市興服字第八九六○三四○七○○號函一件附卷足佐，從而甚
      難僅憑上訴人提出之二件診斷證明書，逕認其左手腕舟狀骨骨折之傷害，亦為
      被上訴人甲○○、丁○○之上開毆打行為所造成。
    此外，上訴人復未提出其他證據證明此部分傷害為被上訴人所造成，空言主張，
    不足採信。
五、按因故意或過失，不法侵害他人之權利者，負損害賠償責任；數人共同不法侵害
    他人之權利者，連帶負損害賠償責任。不法侵害他人之身體或健康者，被害人雖
    非財產上損害，亦得請求賠償相當之金額，民法第一百八十四條第一項前段、第
    一百八十五條第一項及第一百九十五條第一項分別定有明文。又按，當事人主張
    有利於己之事實者，就其事實有舉證之責任，民事訴訟法第二百七十七條前段規
    定甚明。再按，關於侵權行為損害賠償之請求權，以受有實際損害為成立要件，
    若絕無損害，亦即無賠償之可言，最高法院十九年度上字第三六三號判例參照。
    本件被上訴人甲○○、丁○○因故意不法侵害上訴人之身體致其受有下唇瘀腫二
    乘一乘零點三公分、左上門齒部分缺損、背部十二公分乘四公分瘀青及左上背七
    乘四公分擦傷等傷害之事實，業經上開認定，揆諸前揭法條規定，自應連帶負損
    害賠償責任。茲就上訴人請求之金額，逐項審酌如下：
（一）營業損失部分：上訴人雖自陳其以駕駛計程車為業，因遭被上訴人甲○○、丁○○毆傷住急診室二日，車輛亦遭撞損，進廠修理十二日，此段期間上訴人無
      法開車營業，除原審判決一日營業損失一千七百一十一元外，另受有營業損失
      三萬八千二百八十九元，應由被上訴人甲○○、丁○○再連帶賠償云云。經查
      ：
  １、上開事實為被上訴人甲○○、丁○○所否認，且上訴人除在原審認定其就醫一
      日之範圍外，並未提出其因被上訴人甲○○、丁○○之毆打行為，致受傷害而
      須住院或無法工作之證明，因認上訴人請求因傷就醫期間之營業損失，並無依
      據。
  ２、且查，上訴人就車輛遭毀損部分自承：該次修車是連同本件事發前已造成之車
      損一起修復等語（詳見八十九年一月六日準備程序筆錄），而被上訴人甲○○
      對此亦辯稱：當日發生擦撞，只傷及上訴人所駕車輛之後保險桿，其餘車損均
      非被上訴人所造成等語。此外，上訴人復未能舉證證明其他修車估價單上所列
      車損係被上訴人追撞所造成，是當日上訴人所駕車輛因被上訴人甲○○駕車擦
      撞所造成之損害，除後保險桿之外，其餘上訴人所主張之車損，均無從認定。
      而上訴人所駕車輛因後保險桿拆換所支出之工資僅為四百元（詳見原審卷第三
      十二頁），足見此部分修復費時無多，從而上訴人是否因此受有上開期間之營
      業損失，實難認定，其所為此部分請求，亦難准許。
（二）中醫藥費一萬四千四百元部分：按私文書應由舉證人證其真正，民事訴訟法第
      三百五十七條前段定有明文。查上訴人就此部分請求雖提出蓋有春安堂整骨接
      骨專科店章之一萬零六百六十元收據一件為佐證，然被上訴人甲○○、丁○○
      均否認其真正性，上訴人就此私文書之真正，復未舉證以實其說，是上訴人主
      張因治療內傷而支出一萬零六百六十元中醫藥費，已乏依據；何況，該收據之
      製作日期為八十八年三月八日，距事發當日，已有二年又二月餘，且其內容僅
      記載「治療醫藥費二十次總價10660」，則上訴人究竟何時前往就診？因何傷
      而就診？該傷害與被上訴人甲○○、丁○○之上開侵權行為有無原因關係？上
      訴人復未提出任何佐證，實難憑信。上訴人就中醫藥費其餘三千七百四十元之
      請求部分，則未提出任何單據為佐證，故上訴人是否因被上訴人甲○○、丁○○之上開侵權行為，而受有三千七百四十元之損害，亦無從認定。從而，上訴
      人請求被上訴人甲○○、丁○○連帶賠償因治療內傷而支出之中醫藥費一萬四
      千四百元，於法未合，不能准許。
（三）左手腕舟狀骨骨折醫療費用九千六百三十六元部分（三千一百元加六千五百三
      十六元）：
  １、被上訴人甲○○、丁○○之上開侵權行為，並未造成上訴人受有左手腕舟狀骨
      骨折之傷害，業據前揭認定，上訴人所受之傷害，既非被上訴人甲○○、丁○○之故意或過失行為所造成，上訴人請求上訴人甲○○、丁○○就此傷害所支
      出之費用連帶負損害賠償責任，已屬無據。
  ２、再查，上訴人就其於明師中醫聯合診所就診所支出之三千一百元，於八十八年
      十二月一日上訴理由狀以及準備程序中均表示：此全係左手腕舟狀骨骨折之醫
      療費用等語，嗣於言詞辯論期日時改稱：該筆費用是因內傷以及手腕骨折而支
      出，但主要係因內傷所支出之費用云云，則該筆費用，究係基於何一傷害而支
      出，非無可疑。況依上訴人所提出該件收據之記載，該筆費用係自八十六年三
      月間至同年四月間在該診所診療二次醫療費用與診斷書費用之總和，距本件事
      故發生當日，已相差三、四個月之久，且收據僅足以證明有支出之事實，無從
      證明支出之原因，因此該筆費用係因何傷而就診？該傷害與被上訴人甲○○、
      丁○○之上開侵權行為有無原因關係？均有待上訴人舉證證明，上訴人既未提
      出證據證明上開各節，甚難僅憑其提出之收據，逕認被上訴人甲○○、丁○○
      就該筆金額應負連帶賠償責任。
（四）眼鏡遭毀損之損害賠償二千八百五十元部分：
  １、被上訴人甲○○、丁○○就上訴人於本件事發當日有佩戴眼鏡一節固不爭執，
      惟否認有毀損上訴人眼鏡之事實，並否認上訴人提出購買眼鏡收據之真正性。
      然查：上訴人遭被上訴人甲○○、丁○○前揭毆打行為，致受有下唇瘀腫二乘
      一乘零點三公分、左上門齒部分缺損、背部十二公分乘四公分瘀青及左上背七
      乘四公分擦傷等傷害之事實，業經上開認定，且被上訴人丁○○亦於警訊中自
      陳：「：：，我見狀下車欲將他二人（指上訴人與被上訴人甲○○）拉開，期
      間遭夏某打到，我才還手毆打夏某幾下，但他們二人越打越遠，我便留在原地
      ，直見夏某被我朋友甲○○打的不支倒地，並求饒要求周某離開，我才與周某
      一起駕車離開。」（詳見刑事偵查卷第八頁反面）等語，衡情上訴人遭被上訴
      人毆打致受有下唇瘀腫二乘一乘零點三公分、左上門齒部分缺損之傷害，足見
      上訴人之臉部確實受到重力毆擊，以及被上訴人丁○○所陳述上訴人當時遭毆
      打至不支倒地之程度，可知被上訴人甲○○、丁○○在毆打上訴人之過程中，
      應無可能特別注意避免撞擊上訴人所佩戴之眼鏡，而眼鏡之材質均輕薄而易碎
      ，故上訴人主張其當日所佩戴之眼鏡，在被上訴人甲○○、丁○○之毆打過程
      中，因渠二人之故意或過失行為而毀損之事實，核與常情至為相符，因認上訴
      人主張此部分之事實，應堪認定。被上訴人甲○○、丁○○辯稱並未毀損上訴
      人眼鏡云云，有違經驗法則，尚難採信。
  ２、被上訴人甲○○、丁○○雖亦否認上訴人所提出眼鏡價格收據私文書之真正性
      ，惟依近年來市面上眼鏡之價格，按品質區分，自數百元至上萬元均不等，然
      以一般中等品質而言，上訴人所請求因眼鏡遭毀損無法回復原狀之損害賠償金
      額二千八百五十元，尚屬合理，應予准許。
（五）上衣口袋遭扯爛遺失現金一萬六千四百元部分：上訴人主張事發當天因被上訴
      人甲○○、丁○○將其上衣口袋扯爛，致自口袋內掉落現金二萬二千元，除經
      到場警員林俊盈在現場拾獲五千六百元外，其餘一萬六千四百元均已遺失等情
      ，為被上訴人甲○○、丁○○所否認，雖證人即現場處理警員林俊盈到場證稱
      ：當時有見到上訴人上衣口袋被扯破，現場有民眾圍觀，地上有一些零錢及證
      件，但我沒看到一萬多元的紙鈔（詳見八十九年四月二十四日準備程序筆錄）
      等語，然此亦僅足以證明上訴人上衣口袋當時確實遭人扯破，仍無法證實上訴
      人當時口袋置有現金一萬六千四百元，況且，縱使上訴人當時口袋內置有現金
      因而掉落，依常理應掉落現場附近，上訴人仍可全數拾回，應無因此受有損害
      之可能，故上訴人之口袋是否遭被上訴人甲○○、丁○○扯破，亦與上訴人遺
      失現金並無相當因果關係。是上訴人既不能證明其因被上訴人扯破上衣口袋而
      受有此部分之損害，所為請求，即屬不能准許。
（六）結婚宴客餐廳訂金三萬五千元部分：按私文書應由舉證人證其真正，民事訴訟
      法第三百五十七條前段定有明文。查上訴人就此部分請求，雖提出僑福樓餐廳
      之訂席單據影本一件為證，然被上訴人甲○○、丁○○均否認其真正性，上訴
      人就此私文書之真正，復未舉證以實其說，是上訴人主張因結婚喜宴而支出三
      萬五千元之訂金，已乏依據；何況，上訴人於八十五年十二月二十二日下午六
      時在僑福樓餐廳如期舉行結婚典禮，此有上訴人提出之結婚證書及戶籍謄本各
      一件附卷可稽，且上訴人亦未舉證證明確因本件事故取消當日結婚宴客之事實
      ，是被上訴人甲○○、丁○○辯稱：上訴人並未取消原定婚禮，自未受有訂金
      之損失等語，尚非無據，上訴人此部分之請求，並無理由。
（七）非財產上損害賠償八萬元部分：查上訴人因被上訴人甲○○、丁○○之侵權行
      為受有前述之傷害，業經認定，上訴意旨認為原審判決被上訴人甲○○、丁○○就此部分應連帶給付上訴人四萬元損害賠償金仍然過低，請求本院判命被上
      訴人甲○○、丁○○再連帶給付上訴人非財產上損害賠償八萬元。經本院審酌
      上訴人因受傷所致精神上痛苦之程度、目前以駕駛計程車為業、經濟狀況，以
      及被上訴人甲○○、丁○○均高職畢業、甲○○從事沖床工作、丁○○以賣早
      餐為業、經濟狀況、事發後隨即逃離現場，對於上訴人之傷勢未加聞問等各情
      ，認原審判決之認定核屬允當，上訴意旨請求被上訴人甲○○、丁○○再連帶
      給付上訴人非財產上損害賠償八萬元，為無理由，應予駁回。
    綜上，上訴人請求被上訴人甲○○、丁○○再連帶給付損害賠償金二千八百五十
    元，為有理由，應予准許。
六、按侵權行為所發生之損害賠償請求權，以有故意或過失不法侵害他人權利為其成
    立要件，若其並無故意或過失，或無不法侵害他人權利，即無賠償之可言。經查
    ，上訴人主張被上訴人丙○○於前揭時地，與被上訴人甲○○、丁○○共同毆打
    上訴人，致上訴人受有上開傷害一節，則為被上訴人丙○○堅決否認，且被上訴
    人甲○○、丁○○在偵查中亦均陳稱：雙方打架時，丙○○在車上，並未下車毆
    打上訴人等語（詳見上開偵查卷宗第八頁反面、第三十五頁），上開刑事判決亦
    同此認定，此外，上訴人就該部分之事實，並未舉證以實其說，空言主張，實難
    採信。被上訴人丙○○既非侵權行為人，則上訴人請求被上訴人丙○○與其他被
    上訴人甲○○、丁○○連帶負損害賠償責任，即屬無據，不應准許。
七、按給付無確定期限者，債務人於債權人得請求給付時，經其催告而未為給付，自
    受催告時起，負遲延責任。其經債權人起訴，或依督促程序送達支付命令者，與
    催告有同一之效力，修正前民法第二百二十九條第二項定有明文。又按應付利息
    之債務，其利率未經約定，亦無法律可據者，週年利率為百分之五，同法第二百
    零三條規定甚明。從而，上訴人請求被上訴人甲○○、丁○○連帶給付損害賠償
    金二千八百五十元，及自起訴狀繕本送達之翌日即被上訴人甲○○自八十八年一
    月十二日起，被上訴人丁○○自八十八年一月十日起，至清償日止之法定遲延利
    息，洵屬有據，應予准許。逾此範圍所為之請求，為無理由，應予駁回。原審就
    上開應准許部分，為上訴人敗訴之判決，尚有未洽，上訴意旨求予廢棄改判，為
    有理由，爰由本院予以廢棄改判如主文第二項所示。至於上訴人之請求不應准許
    部分，原審為上訴人敗訴之判決，於法並無不合，上訴意旨求予廢棄改判，為無
    理由，應駁回其上訴。
八、本案事證已臻明確，兩造其餘主張陳述及所提之證據，核與判決結果不生影響，
    爰不一一審酌，附此敘明。
九、據上論結，本件上訴為一部有理由，一部無理由，依民事訴訟法第四百三十六條
    之一第三項、第四百四十九條第一項、第四百五十條、第七十九條但書、第八十
    五條第二項，判決如主文。
中      華      民      國    八十九    年      七      月     十二     日
                            臺灣士林地方法院民事第一庭
~B審判長法官  陳介源
~B法      官  洪慕芳
~B法      官  蔡文育
右為正本係照原本作成。
本判決不得上訴。
中      華      民      國    八十九    年      七      月     十四     日
~B法院書記官  蔡慧娟


司法院資訊處製作；財團法人民間司法改革基金會備份。
